臺灣高等法院花蓮分院刑事判決　　　　　　　　　　九十二年度上易字第一五二號
　　上　訴　人　臺灣花蓮地方法院檢察署檢察官
　　被　　　告　丁　○
　　被　　　告　辛○○
　　被　　　告　甲○○
　　被　　　告　乙○○
　　被　　　告　己○○
　　被　　　告　壬○○
　　右　六　人
　　選任辯護人　張秉正律師
右上訴人因被告等背信案件，不服臺灣花蓮地方法院九十年度易字第三六二號中華民
國九十二年九月十七日第一審判決（起訴案號：臺灣花蓮地方法院檢察署八十八年度
偵字第三八三二號），提起上訴，本院判決如左：
    主  文
上訴駁回。
    理  由
一、本案經本院審理結果，認第一審判決被告丁○、辛○○、甲○○、乙○○、己○○、壬○○均無罪並無不當，應予維持，並引用第一審判決書記載之理由。
二、檢察官依告訴人請求提起上訴，上訴意旨略以：（一）本件土地現仍閒置，任其
    荒蕪，未作拍賣場地之用。足認被告等對無急迫性之購地案，加以運作，自啟人
    疑竇。（二）民國（下同）八十三年間，告訴人本無力購買土地，且依當時法令
    農地過戶亦有阻礙，土地代書庚○○亦告知此事，被告等竟大力支持；原審就證
    人葉照陽部分漏未調查，亦有未洽。而告訴人代表人當時非理事主席，難獨立反
    對。（三）本件購地案所簽訂之三份契約，價金總額、付款方式、均屬相同，對
    於新台幣（下同）二百萬元訂金可能遭沒收一節，並無任何幫助。足見被告等辯
    稱最後一次以持分方式簽約，是怕二百萬元訂金可能遭沒收，並不可採。又原審
    認第二份契約為本件土地買賣契約，亦與事實不符。（四）依花蓮地政事務所函
    示，本件土地成交實例，係每平方公尺七千五百元，換算一坪為二萬四千七百九
    十三元；本件以每坪四萬四千元購入，與土地成交實例約近二被價差。原審以告
    訴人代表大會紀錄，記載擬向農委會低利貸款二千五百萬元，而認二千五百萬元
    購地價格係屬合理，亦有不當。又原審提出「賣方價格理論」，足以反證本件購
    地價格偏高，被告無視他人反對，執意高價購地，令人質疑。（五）至被告壬○○是否受何正肇合法委任，原審亦認大有疑問。則被告丁○等人，為何未查明即
    與被告壬○○先後簽立三份契約。其等顯係形成共犯結構，造成告訴人重大損失
    ，相當明顯等語。
三、按「犯罪事實應依證據認定之，無證據不得推定其犯罪事實」；又「不能證明被
    告犯罪者，應諭知無罪之判決」，刑事訴訟法第一百五十四條第二項、第三百零
    一條第一項分別定有明文。又「認定被告犯罪之事實，應憑證據，如未能發現相
    當之證據，或證據不足以證明，自不能以推測或擬制之方法，以為裁判之基礎，
    且認定事實所憑之證據，其為訴訟上之證明，須達於通常一般人均不致有懷疑，
    而得確信其為事實之程度者，始得據為有罪之認定，倘其證明尚未達到此一程度
    ，而有合理之懷疑存在時，尚難認為有罪之認定基礎；茍積極證據不足以為不利
    於被告事實之認定，即應為有利被告之認定，更不必有何有利之證據」，「告訴
    人之告訴，係以使被告受刑事訴追為目的，是其陳述是否與事實相符，仍應調查
    其他證據以資審認」；最高法院三十年上自第八一六號、四十年台上字第八六號
    、七十六年台上字第四九八六號、五十二年台上字第一三○○號分別著有判例。
    次按刑法第三百四十二條之背信罪，以為他人處理事務，意圖為自己不法之利益
    ，或損害本人之利益，而為違背其任務之行為，致生損害於本人之財產或其他利
    益為構成要件，因之背信罪之構成，係以為他人處理事務為前提，並於事務處理
    過程中，為圖自己或第三人不法之利益，或損害本人之利益，而違背其應為之任
    務，並發生損害本人財產或其他利益之結果，苟行為人所為之行為與上開要件並
    不相當，即難以該罪相繩。
四、經查：
（一）原審之所以認定被告丁○、辛○○、甲○○、乙○○、己○○、壬○○均無罪
      ，業據原審本於證據作用及引諸上開規定及判例見解，於原判決理由中記載甚
      詳，並無違反證據及經驗法則。
（二）另本院依告訴人聲請傳喚證人庚○○、戊○○，經訊問證人庚○○結果，並無
      上訴意旨所稱「證人庚○○曾告知被告等人，本件土地依當時法令農地過戶有
      阻礙」之情事；該證人反足證明被告等嗣後再就本件土地簽立契約，確係為保
      全二百萬元訂金免遭沒收。至證人戊○○則坦承：關於本件土地實際買賣價格
      係聽聞而來，其並不知道本件土地市價為何，及其與被告丁○間有金錢糾葛等
      語；是證人戊○○之證言要屬傳聞，並無證據能力。
（三）又告訴人代表人丙○○，在本件購地當時身為理事，其在告訴人八十三年度第
      二次社務會議首次提出本件購地案時亦表贊成（到場理監事共十一人，其中三
      人反對）。嗣本件購地案提請告訴人第二十一屆第二次臨時代表大會討論，經
      說明購地之動機、土地經費來源擬向農委會低利貸款二千五百萬元，並附有本
      件土地之所有權狀、土地登記簿謄本及地籍圖供與會人士參酌，而議決「照案
      通過」，此分別有上開會議記錄影本各一份附卷足稽。足認本件購地案及土地
      價格，係經上開會議決議，並非僅由被告丁○、辛○○、己○○、甲○○、乙○○私下決定；上訴意旨謂被告丁○等人加以運作，執意高價購地，難認有據
      。
（四）再花蓮地政事務所函係謂：本件土地「座落區段」，八十三年間買賣成交實例
      ，約為每平方公尺七千五百元；並非上訴意旨所稱「本件土地」，成交實例價
      格。「本件土地座落區段」，係指整個吉安鄉○○段，並非單一筆土地；上訴
      人以此質疑「本件以每坪四萬四千元購入，與土地成交實例約近二被價差」，
      自有誤會。
（五）至被告壬○○是否有受何正肇合法委任一節，原判決已敘明「何正肇於八十六
      年十一月二十五日死亡，故本院實難進而查證其有無真正委任被告壬○○出賣
      本件土地，然查其於臺灣銀行花蓮分行之帳戶內，並無任何足資認定為買賣價
      金匯入之記錄，此有臺灣銀行花蓮分行九十二年五月十二日花蓮營字第九二０
      ００二四九七一號函足參，且本件出賣土地時，何正肇為七十六歲之高齡，此
      有戶籍謄本可按。故被告壬○○是否確實經何正肇委任而出賣土地，或者未經
      其同意擅自處分，或者雖經其同意出賣土地，卻將買賣金額據為己有，有無詐
      欺或侵占犯行，實應深入調查，然此部分事實未經檢察官起訴，與起訴之事實
      並非同一，本院當無法變更起訴法條自行審酌，被告壬○○有無涉嫌詐欺或侵
      占之不法犯行，仍應由檢察官另行偵查」。上訴人以此推斷被告等有背信犯行
      ，亦無理由。
（六）本件既無確切證據，足以認定被告等確有公訴意旨所指犯行，法院即無從遽為
      有罪之判決。而檢察官前開上訴意旨所指，均屬臆測之詞，並無足取，其上訴
      應予以駁回。
據上論斷，應依刑事訴訟法第三百七十三條、第三百六十八條，判決如主文。
本案經檢察官翟光軍到庭執行職務。
中　　　華　　　民　　　國　　九十三　　年　　　二　　　月　　　九　　　日
                                    審判長法官  謝志揚
                                          法官  黃永祥
                                          法官　林德盛
右正本證明與原本無異。
本件不得上訴。
                                        書記官　劉夢蕾
中　　　華　　　民　　　國　　九十三　　年　　　二　　　月　　　九　　　日
